【裁判字號】    93,訴,1412
【裁判日期】    950512
【裁判案由】    違反槍砲彈藥刀械管制條例
【裁判全文】
臺灣臺北地方法院刑事判決              93年度訴字第1412號
公  訴  人  臺灣臺北地方法院檢察署檢察官
被      告  乙○○
                    （現另案於臺灣臺北監獄執行中）
選任辯護人  翁方彬律師
上列被告因違反槍砲彈藥刀械管制條例案件，經檢察官提起公訴
（93年度偵字第1057號），本院判決如下：
    主  文
乙○○未經許可，寄藏手槍，處有期徒刑陸年，併科罰金新台幣
貳拾萬元，罰金部分如易服勞役，以罰金總額與陸個月之日數比
例折算壹日。
扣案中共製ＮＩＲＩＮＣＯ廠五九型之制式半自動手槍壹支（含
彈匣壹個），沒收。
    事  實
一、乙○○曾有殺人未遂、違反槍砲彈藥刀械管制條例、麻醉藥
    品管理條例、毒品危害防制條例等前科，其中於民國八十五
    年間，因違反槍砲彈藥刀械管制條例及麻醉藥品管理條例案
    件，經本院以八十五年度訴字第七九一號刑事判決各判處有
    期徒刑二年四月、有期徒刑七月，先後經臺灣高等法院及最
    高法院駁回上訴確定；另於八十五年間，復因違反麻醉藥品
    管理條例案件，經本院以八十五年度易字第六三０二號刑事
    判決判處有期徒刑七月確定；上開三罪，嗣經裁定應執行有
    期徒刑三年五月確定，自八十九年二月三日起入監執行至九
    十年八月二十四日假釋出獄付保護管束，雖不構成累犯，然
    素行不良。明知真實姓名、年籍均不詳，自稱謝文彬之成年
    男子，於八十六年間至八十七年間某日，在其臺北縣新店市
    ○○路○段一四六巷二十號住處內所交付保管之腳底按摩機
    一台，內有中共製ＮＩＲＩＮＣＯ廠五九型之制式半自動手
    槍一支（含彈匣一個，槍枝管制編號0000000000
    號）、直徑均為八‧九ｍｍ可擊發具殺傷力之土造子彈四顆
    及無法擊發不具殺傷力之土造子彈一顆（土造子彈五顆均業
    經鑑定試射擊發），仍予收受，藏放於其上開住處。嗣因警
    接獲線報表示乙○○及借居於其上開住處之友人甲○○、丁○○（實為丁○○胞兄丙○○）涉有違反槍砲彈藥刀械管制
    條例及毒品危害防制條例之嫌，經警於九十二年十月二十七
    日向本院聲請核發搜索票後，於同年月三十日上午七時二十
    分許至乙○○上開住處內執行搜索，在起獲第一級毒品海洛
    因、針筒、吸食玻璃球、藥鏟及皮管等違反毒品危害防制條
    例案件之扣案物品後，仍無法順利起獲槍、彈，歷時數小時
    ，乙○○始於員警不斷勸說下主動供出槍、彈藏放位置即為
    該間起獲毒品房間中之腳底按摩機內，經警旋啟螺絲拆卸該
    台腳底按摩機後，果於該台腳底按摩機內查扣中共製ＮＩＲ
    ＩＮＣＯ廠五九型之制式半自動手槍一支（含彈匣一個，槍
    枝管制編號0000000000號）、直徑均為八‧九ｍ
    ｍ可擊發具殺傷力之土造子彈四顆及無法擊發不具殺傷力之
    土造子彈一顆。
二、案經臺北市政府警察局松山分局報請臺灣臺北地方法院檢察
    署檢察官偵查起訴。
    理  由
一、訊據被告乙○○矢口否認涉有上開犯行，辯稱：扣案槍、彈
    均係借住在其上開住處之證人甲○○及案外人丙○○所有，
    非其為真實姓名年籍均不詳，自稱名為謝文彬之成年男子所
    寄藏之物，實係在受執行搜索員警及證人甲○○要求承認扣
    案槍、彈係其所有之情形下，杜撰受該名為謝文彬之成年男
    子之託寄藏扣案槍、彈云云。然查：
  (一)扣案槍、彈均係真實姓名、年籍均不詳，自稱名為謝文彬之
    成年男子，於被告為警查獲前約五、六年間，亦即八十六年
    間至八十七年間某日，在被告上開住處內交付被告代為保管
    寄藏之物等情，業經被告於警詢時及九十二年十月三十日臺
    灣臺北地方法院檢察署內勤檢察官偵查訊問時，先後供稱：
    「（該槍彈之來源？）約於五、六年前一位謝文彬之友人所
    寄放。」（九十三年度偵字第一０五七號卷第一０頁）、「
    （來源？）是五、六年前，我朋友謝文彬借放我這裡的，二
    年多前我執行回來‧‧‧」、「（補充？）槍是我朋友借藏
    的，我剛好被關，事隔那麼久。」等語在卷（九十二年度核
    退字第三四四三號偵查卷第四頁背面、第五頁），復經被告
    於本院行準備程序中坦承：「‧‧‧扣案的手槍是我朋友謝
    文彬在我被警察查獲前兩、三年前把它藏在腳底按摩機裡面
    寄放在我的住處‧‧‧」等語不諱（本院卷第三八頁背面）
    ，而被告於本院審理中對於其上開警詢筆錄之任意性及形式
    真正性既無爭執，且核與其於任意性可得確保之內勤檢察官
    偵查中及本院行準備程序時所為之上開供述內容相符，自堪
    採信。雖被告嗣於本院行準備程序中，供稱該真實姓名、年
    籍均不詳，自稱名為謝文彬之成年男子持交扣案槍、彈予其
    保管寄藏之時間，係在其本案為警查獲前二、三年前，與其
    於警詢時及偵查中供稱之受託寄藏時間，係在本案為警查獲
    前五、六年前，不盡相同，然以被告所指為警查獲前二、三
    年間，亦即八十九年、九十年間，曾自八十九年二月三日起
    ，因違反槍砲彈藥刀械管制條例及麻醉藥品管理條例等案件
    ，入監執行，迄於九十年八月二十四日始假釋出獄付保護管
    束，有臺灣高等法院被告前案紀錄表一份在卷可稽，是以被
    告所指為警查獲前二、三年之該段期間，計入長達一年六月
    之時間在監服刑觀之，被告受該名為謝文彬之成年男子之託
    寄藏扣案槍、彈之時間，以其於警詢時及偵查中所供本案為
    警查獲前五、六年前，亦即八十六年至八十七年間某日符實
    可採。
  (二)況被告在員警執行搜索之初，固仍辯稱並未持有槍、彈，惟
    迄於監視錄影帶畫面顯示為五十分二十四秒後，確有向執行
    搜索員警坦承持有槍枝，並以「是以前留下的」、「槍枝是
    紅星的」、「有四、五顆子彈」等語解釋槍、彈來源及型式
    ，進而指出扣案槍、彈之藏放位置即在房間內之電腦桌下，
    旋由被告自電腦桌下取出一台腳底按摩機，以螺絲起子旋開
    上蓋，再由員警自該台腳底按摩機內起出槍、彈，經警質之
    扣案手槍有無上膛時，坐於一旁床上之被告復得明確告知員
    警扣案手槍並未上膛，甚於員警試圖退出扣案手槍彈匣不得
    其門而入時，更得教導員警往後扳拉插稍，順利退出彈匣，
    在取槍及教導員警如何退出彈匣之過程中，神情自若，並無
    遭脅迫或無法瞭解員警詢問之表情及反應等事實，亦據本院
    當庭勘驗臺北市政府警察局松山分局執行搜索之蒐證錄影帶
    ，並製有本院九十四年八月二日審判筆錄一份在卷可稽，是
    若扣案之槍、彈非被告為該名為謝文彬寄藏已久之物，期間
    被告並曾取出把玩，被告豈有神色自如在旁輕易教導員警退
    出彈匣之可能。又所謂紅星手槍，係臺灣用以稱呼中共仿自
    蘇聯馬卡洛夫（Maka rov）手槍製造之五九型手槍，使用卡
    洛夫手槍使用氣體反衝式設計，在結構上，與臺灣用以稱呼
    中共仿自二次大戰前德國的利格諾色單手手槍（Lignose
    Einhand Pistol）製造，使用直接反衝式設計之七七型手槍
    不同，被告如非實際操作把玩，瞭解槍枝結構及作動原理，
    實無因其曾有違反槍砲彈藥刀械管理條例前科，即可觸類旁
    通，對於所有中共製之槍枝瞭如指掌，是被告辯稱其之所以
    得教導員警退出扣案手槍彈匣，全係因其曾持有中共製黑星
    手槍之槍砲前科，故對本件扣案之中共製紅星手槍亦相當程
    度瞭解所致云云（本院卷第一一八頁），實屬無稽。
  (三)至證人甲○○與案外人丙○○在被告為警查獲前，曾借住在
    被告上開住處一樓各約二個月及二星期之事實，固據證人甲○○於本院審理時證述在卷（本院卷第九九頁、第一００頁
    ），然在借住期間，該間起獲藏有扣案槍、彈之腳底按摩機
    一台之房間，平日均房門深鎖，僅持有鑰匙之被告得以進出
    該間房間，渠與案外人丙○○並未持有該房間鑰匙一節，亦
    據證人甲○○於本院審理時證述不諱（本院卷第一０一頁）
    ，復經證人高永桓亦即到場執行搜索之臺北市政府警察局松
    山分局警員於本院審理時證稱：被告當場確有坦承起獲藏放
    扣案槍、彈之腳底按摩機之房間，係其所居住等語屬實（本
    院卷第六六頁背面、第六七頁），且核諸被告嗣於本院審理
    時翻異前詞，辯稱扣案槍、彈非其為該名為謝文彬之成年男
    子寄藏之物云云後，就依其所辯，證人甲○○究係在電話中
    轉知槍、彈藏放地點，抑或前往被告上開住處後當面告知之
    細節，原供稱：「當天我在打掃警察進來要我交槍，我就打
    電話給甲○○叫他過來，『他來後』我問他房間裡面是不是
    有放手槍，他說放在房間的按摩器裡面‧‧‧」、「（誰告
    知你槍的藏放處？）甲○○，我先前都不知道有這把槍‧‧
    ‧」云云（本院卷第一三五頁），嗣改稱：「證人陳冠宇問
    我槍的事情我跟他說我不知道，是他叫我『打電話』給阿燦
    ，我問完阿燦才知道槍放在按摩器裡面‧‧‧」云云（本院
    卷第二０二頁），先後不一，復與證人甲○○於本院審理時
    證稱：「他（指被告）只有在電話中叫我過去，講話怪怪的
    ，叫我帶毒品過去，我又沒有毒品，我就覺得怪怪的，我就
    說好我過去，結果一過去就被抓了‧‧‧」、「（在裡面查
    獲現場你有無與乙○○交談過？）沒有，他在房間，我在外
    面‧‧‧」、「（你聽到志明的答覆後作何反應？）我就跟
    警察講。」云云（本院卷第九九頁），意指渠無論係在電話
    中，抑或抵達被告上開住處後，均未當面告知扣案槍、彈藏
    放位置不符，況被告與證人甲○○間僅為朋友關係，與案外
    人丙○○間，較之證人甲○○更為疏遠，僅係透過證人甲○○介紹認識之人，被告在曾有違反槍砲彈藥刀械管制條例前
    案紀錄，明知寄藏制式手槍之罪責非輕之情形下，其縱使至
    愚，亦斷無為迴護證人甲○○，甚或案外人丙○○，而為之
    背負此一重罪之理可言。是以，被告事後改口辯稱起獲扣案
    槍、彈之一樓房間係證人甲○○與案外人丙○○所居住，扣
    案槍、彈亦係證人甲○○或案外人丙○○所藏放云云，均係
    事後卸責之詞，不足採信。綜上各端，堪認扣案槍、彈係真
    實姓名、年籍均不詳，自稱名為謝文彬之成年男子持交被告
    為之保管寄藏之物無誤。
  (四)又以寄藏扣案槍、彈之腳底按摩機一台，市值不過數千元，
    之譜，非屬價值連城之寶物，若非腳底按摩機內別有文章，
    該真實姓名、年籍均不詳，自稱名為謝文彬之成年男子，實
    無特地將之搬往被告上開住處委託被告保管寄藏之由，且依
    被告就其係何時知悉該台腳底按摩機內藏放有扣案槍、彈一
    節，於警詢時供稱：係為警查獲前數日云云（九十三年度偵
    字第一０五七號卷第一一頁）；於本院審理時又改稱：係在
    為警查獲當日上午六時許，下至一樓打掃時因該腳底按摩機
    外殼螺絲鬆脫，進而察覺內有扣案槍、彈云云，互核不符，
    且以被告在警詢及偵查中一再提及其受託寄藏扣案槍、彈之
    時間業已久遠之情觀之，被告在自該名為謝文彬之成年男子
    處受託保管該台腳底按摩機之際，即知內藏有扣案槍、彈，
    仍為之寄藏甚明。
二、扣案之槍、彈，經送請內政部警政署刑事警察局鑑驗結果，
    認：認扣案手槍一支（含彈匣一個，槍枝管制編號0000
    000000號）係中共製ＮＩＲＩＮＣＯ廠五九型之制式
    半自動手槍，槍管內具四條右旋來復線，機械性能良好，可
    擊發適用子彈，具殺傷力；扣案子彈五顆，均係土造子彈，
    ，直徑均為八‧九ｍｍ，其中四顆可擊發具殺傷力，一顆無
    法擊發不具殺傷力，此有該局九十二年十二月十一日刑鑑字
    第０九二０二０九九一五號鑑驗通知書一份暨照片三張、九
    十五年一月十六日刑鑑字第０九四０一九四０二六號函各一
    份（本院卷第一七八頁）附卷可徵，是以扣案手槍一支及可
    擊發具殺傷力之土造子彈四顆，係分屬槍砲彈藥刀械管制條
    例第七條第一項、第十二條第一項明文查禁之制式手槍及土
    造子彈無疑。從而，本件事證明確，被告違反槍砲彈藥刀械
    管制條例之犯行，已經證明，應予依法論科。至被告行為後
    ，槍砲彈藥刀械管制條例固業於九十四年一月二十六日修正
    公布，然槍砲彈藥刀械管制條例第七條、第十二條則未修正
    ，自不生比較新舊法之問題，附此敘明。
三、核被告所為，係犯槍砲彈藥刀械管制條例第七條第四項之之
    未經許可，寄藏手槍罪、同條例第十二條第四項之未經許可
    寄藏子彈罪。起訴書雖認被告上開違反槍砲彈藥刀械管制條
    例第七條第四項之未經許可，寄藏手槍罪之犯行，係犯同條
    例第十一條第四項之罪，然此業經公訴檢察官於本院審理中
    變更起訴法條為例第七條第四項之罪，附此敘明。被告於上
    開時、地同時寄藏扣案之制式手槍一支及土造子彈四顆之行
    為，係以一行為觸犯數罪名之想像競合犯，應依刑法第五十
    五條之規定，從一重之未經許可，寄藏手槍罪處斷。爰審酌
    被告寄藏扣案制式手槍一支及可擊發具殺傷力土造子彈四顆
    之數量，對於人身安全、社會治安可能造成之危害甚鉅，惟
    尚未造成實害及犯後飾詞狡辯，推諉卸責，隨意編指扣案槍
    、彈係證人甲○○或案外人丙○○所有之物，全然不知悔改
    之態度等一切情狀，量處如主文所示之刑，並就罰金刑部分
    諭知易服勞役之折算標準，以資懲儆。
四、扣案之制式手槍一支，係屬違禁物，應依刑法第三十八條第
    一項第一款規定宣告沒收。至業經鑑定單位即內政部警政署
    試射之土造子彈五顆，均因試射擊發不具完整結構失其效能
    ，而無殺傷力，試射後的彈頭、彈殼，已非供犯罪所用之物
    ，亦非屬違禁物，爰不併予宣告沒收。另被告寄藏扣案無法
    擊發不具殺傷力之土造子彈一顆部分，因該部分與被告寄藏
    可擊發具殺傷力之土造子彈四顆之行為間，具有實質上一罪
    關係，爰不另為無罪判決之諭知，附此敘明。
據上論斷，應依刑事訴訟法第二百九十九條第一項前段、槍砲彈
藥刀械管制條例第七條第四項、第十二條第四項、刑法第十一條
前段、第五十五條、第四十二條第三項、第三十八條第一項第一
款、罰金罰鍰提高標準條例第二條、現行法規所定貨幣單位折算
新台幣條例第二條，判決如主文。
本案經檢察官郭昭吟到庭執行職務。
中    華    民    國    95    年    5     月    12    日
                        臺灣臺北地方法院刑事第十五庭
                            審判長法  官  周祖民
                                  法  官  邱蓮華
                                  法  官  吳麗英
上正本證明與原本無異。
如不服本判決，應於判決送達後十日內向本院提出上訴狀。
                                  書記官   田華仁
中    華    民    國    95    年    5     月    12    日
附錄本案論罪科刑法條：
槍砲彈藥刀械管制條例第七條：
未經許可，製造、販賣或運輸火砲、肩射武器、機關槍、衝鋒槍
、卡柄槍、自動步槍、普通步槍、馬槍、手槍或各類砲彈、炸彈
、爆裂物者，處死刑、無期徒刑或七年以上有期徒刑；處徒刑者
，併科新台幣三千萬元以下罰金。
未經許可，轉讓、出租或出借前項所列槍砲、彈藥者，處無期徒
刑或五年以上有期徒刑，併科新台幣一千萬元以下罰金。
意圖供自己或他人犯罪之用，而犯前二項之罪者，處死刑或無期
徒刑；處徒刑者，併科新台幣五千萬元以下罰金。
未經許可，持有、寄藏或意圖販賣而陳列第一項所列槍砲、彈藥
者，處五年以上有期徒刑，併科新台幣一千萬元以下罰金。
第一項至第三項之未遂犯罰之。
槍砲彈藥刀械管制條例第十二條：
未經許可，製造、販賣或運輸子彈者，處一年以上七年以下有期
徒刑，併科新台幣五百萬元以下罰金。
未經許可，轉讓、出租或出借子彈者，處六月以上五年以下有期
徒刑，併科新台幣三百萬元以下罰金。
意圖供自己或他人犯罪之用，而犯前二項之罪者，處三年以上十
年以下有期徒刑，併科新台幣七百萬元以下罰金。
未經許可，持有、寄藏或意圖販賣而陳列子彈者，處五年以下有
期徒刑，併科新台幣三百萬元以下罰金。
第一項至第三項之未遂犯罰之。


司法院資訊處製作；財團法人民間司法改革基金會備份。
